【裁判字號】    95,台上,4749
【裁判日期】    950830
【裁判案由】    違反毒品危害防制條例
【裁判全文】
最高法院刑事判決            九十五年度台上字第四七四九號
    上  訴  人  甲○○
                        巷11.
    選任辯護人  王文聖律師
上列上訴人因違反毒品危害防制條例案件，不服台灣高等法院台
中分院中華民國九十五年五月二十四日第二審更審判決（九十五
年度上重更(二)字第二號，起訴案號：台灣台中地方法院檢察署九
十三年度偵字第三三三九號），提起上訴，本院判決如下：
    主  文
原判決撤銷，發回台灣高等法院台中分院。
    理  由
本件原判決認定上訴人甲○○綽號「阿三」、「大哥」，分別基
於販賣第一級毒品海洛因及第二級毒品安非他命、搖頭丸以營利
之概括犯意，自民國九十三年一月中旬某日起至同年二月六日止
，以門號各為0000000000、0000000000、0000000000號等三支行
動電話充為販賣毒品之聯絡電話，連續於原判決附表一所示之時
間、地點，以原判決附表一所示之犯罪方法，販賣海洛因予如原
判決附表一所示之陳怡辰、陳麗珠、林東彥、呂振鵬；復連續於
原判決附表二所示之時間、地點，以原判決附表二所示之犯罪方
法，先後販賣安非他命、搖頭丸予原判決附表二所示之林志超、
張志龍（其中原判決附表二編號(一)之販賣犯行，上訴人與姓名、
年籍均不詳成年人之其手下，基於共同犯意聯絡為之）。嗣於九
十三年二月七日九時許，陳怡辰在南投縣南投市○○路南雲醫院
旁ＯＫ便利商店前，為警查獲持有海洛因（陳怡辰涉犯販賣第一
級毒品部分業經台灣南投地方法院判處有罪確定），經陳怡辰坦
承其持有之十四包海洛因，其中三包係向上訴人所購買，並協助
警察調查，依以往與上訴人購買海洛因之方式，於同日十一時十
八分許，以其使用之0000000000號行動電話撥打上訴人所有之00
00000000號行動電話，向上訴人佯稱欲再購買海洛因，上訴人即
與陳怡辰約定交易海洛因時間、地點後，警員乃帶同陳怡辰前往
約定交易地點即台中縣烏日鄉國道一號高速公路王田交流道萊爾
富便利商店前之附近埋伏，上訴人於同日十四時三十分許，承前
販賣海洛因之概括犯意，駕駛其所有車牌號碼H6－6198號自用小
客車攜帶海洛因至前開萊爾富便利商店前著手交易時，經陳怡辰
向警方示意後，為警當場查獲而販賣海洛因未遂，並扣得上訴人
所有第一級毒品海洛因一包（淨重1.75公克、包裝重0.77公克）
、空分裝袋（15.5〤10公分）二大包、空分裝袋（8.3〤5公分）
四大包、現金新台幣一萬元及門號各為0000000000、0000000000
、0000000000及0000000000號之行動電話四支等情。因而撤銷第
一審判決，改判仍論處上訴人連續販賣第一級毒品及共同連續販
賣第二級毒品二罪刑，固非無見。
惟查：(一)、有罪判決書所認定之犯罪事實，為判斷其適用法令當
否之準據，法院應將依職權認定與論罪科刑有關之犯罪事實，翔
實記載，然後逐一說明其憑以認定之證據，並使犯罪事實之認定
與理由之說明，互相適合，方為合法。倘若犯罪事實之認定與其
理由說明，不相一致，或事實之記載或理由之論述，前後相齟齬
，按諸刑事訴訟法第三百七十九條第十四款後段規定，均屬判決
理由矛盾之當然違背法令。又毒品危害防制條例第十九條所定「
供犯罪所用」之物沒收之，以屬於被告所有，始可沒收。原判決
事實一認定記載上訴人以門號各為0000000000、「0000000000」
、0000000000號三支行動電話充為販賣第一級、第二級毒品之聯
絡工具，而分別附隨於上訴人販賣第一級毒品、販賣第二級毒品
等罪主刑後，宣告沒收。但原判決附表二編號(一)犯罪方法欄記載
，林志超以電話與甲○○（上訴人）所有「00000000000」、000
0000000 號等行動電話聯繫，向上訴人購買二次第二級毒品等語
，及原判決理由肆、五之謂上訴人係扣案門號各為0000000000
、「0000000000」、0000000000號三支行動電話之實際所有人等
語，就行動電話號碼之記載，前後不盡相符，有理由矛盾之違誤
；且僅明前開三支行動電話，為上訴人所使用，但未說明憑以
認定上訴人係前開三支行動電話所有人之依據，遽為沒收之諭知
，亦有理由不備之可議。又原判決理由貳、一之3.謂陳麗珠於九
十三年二月六日十九時十二分許有撥打上訴人之0000000000號行
動電話向上訴人購買海洛因之說明，與原判決附表一編號(二)謂上
訴人於九十三年二月五日十九時十二分後之同日某時許，上訴人
有販賣海洛因予陳麗珠等語，其日期究竟係二月六日或二月五日
，前後記載不符，亦有可議。(二)、審理事實之法院，對於案內與
待證事實有重要關係，而屬依法應予調查之證據，如未依法調查
或雖已調查而未調查明白，即與證據未經調查無異，如率行判決
，其判決當然為違背法令。又證據之證明力，固屬於法院判斷之
自由，但不得違背經驗法則，如其判斷仍存有疑竇，則在應予調
查之證據究明釐清前，尚難遽採為被告有利或不利之認定。原判
決認定證人陳怡辰於九十三年二月七日上午九時許，在南投縣南
投市○○路南雲醫院旁ＯＫ便利商店前，為警查獲持有海洛因十
四包，陳怡辰供出其中三包係向上訴人購得，並表示願協助警察
調查上訴人販賣毒品之犯行，警方乃著由陳怡辰以行動電話與上
訴人聯絡，佯稱欲再向上訴人購買海洛因，上訴人果赴約因而被
查獲，並扣得上訴人所有海洛因一包，空分裝袋（大）二大包、
（小）四大包及行動電話四支等物等情。但上開扣案之海洛因一
包，其外包裝袋與另扣案之空分裝袋（大）二大包、（小）四大
包，其款式相同，亦即海洛因之外包裝袋及空分裝袋上緣均有紅
色線條（見偵查卷第一宗第七七、七八頁）。原判決理由參、之
二既謂前開扣案之空分裝袋大小共六大包，與自陳怡辰處查扣之
裝海洛因之塑膠袋尺寸不同云云，是否含陳怡辰所稱向上訴人購
得之三包海洛因之包裝塑膠袋，亦與自上訴人處所查扣之該包海
洛因之包裝袋不相同？若然，陳怡辰所稱其被查扣之海洛因中向
上訴人所購買之三包，係何時購得？該三包海洛因之包裝袋何以
與上訴人同日販賣陳怡辰未遂而被查扣之該包海洛因之包裝袋尺
寸不同？陳怡辰所為不利於上訴人之證言，如何認與事實相符而
得採為上訴人論罪之依據？原審均未詳加調查釐清，論述明白，
遽予判決，其審理猶有未盡。上訴意旨指摘原判決不當，尚非全
無理由，應認仍有撤銷發回更審之原因。至原判決說明不另為無
罪之諭知部分，基於審判不可分之原則，併予發回。又台中縣烏
日鄉成功嶺係在國道一號高速公路王田交流道附近，原判決附表
一認定之犯罪地點「台中縣烏日鄉○○○路王田交流道萊爾富便
利商店前」與「台中縣烏日鄉成功嶺附近之萊爾富便利商店前」
是否為同一地點，抑或二家便利商店前不同之地點，更審時宜注
意釐清，附此明。
據上論結，應依刑事訴訟法第三百九十七條、第四百零一條，判
決如主文。
中    華    民    國  九十五  年    八    月   三十   日
                      最高法院刑事第九庭
                          審判長法官  陳  正  庸
                                法官  賴  忠  星
                                法官  王  居  財
                                法官  林  開  任
                                法官  林  立  華
      本件正本證明與原本無異
                                      書  記  官
中    華    民    國  九十五  年    九    月    六    日
                                                      Ｋ


司法院資訊處製作；財團法人民間司法改革基金會備份。
